【裁判字號】    92,訴,178
【裁判日期】    921113
【裁判案由】    殺人未遂
【裁判全文】
臺灣基隆地方法院刑事判決                          九十二年度訴字第一七八號
    公  訴  人  臺灣基隆地方法院檢察署檢察官
    被      告  丙○○
                戊○○
    右  二  人
    指定辯護人  本院公設辯護人
右列被告等因殺人未遂案件，經檢察官提起公訴（九十一年度偵字第四四四七號），
本院判決如左：
    主      文
丙○○共同殺人未遂，處有期徒刑伍年肆月。刀子、西瓜刀各壹把均沒收。
戊○○無罪。
    事      實
一、緣丙○○及其友人許振燦曾於民國八十九年九月五日凌晨一時許，遭乙○○誤認
    為尋仇對象而持刀砍殺，丙○○因此受有左手臂、手腕、背部、頭部多處切割傷
    及手部四條屈肌腱受損之傷害（乙○○殺人未遂部分業經最高法院判處有期徒刑
    七年確定），而與乙○○結怨甚深，亟欲伺機報復。嗣於九十一年五月十四日，
    丙○○得知乙○○正在臺北縣萬里鄉○○路八十二號「心世代工作室」網路咖啡
    店內上網，乃於同日晚間八時三十分許，夥同一名綽號「蟾蜍」年約二十六歲之
    成年男子，基於共同殺人之犯意聯絡，各持刀一把（丙○○持一把外型類似武士
    刀之刀「未能證明係屬槍彈藥刀械管制條例所管制之刀械」，「蟾蜍」則持西
    瓜刀一把）進入前揭「心世代工作室」，並由綽號「蟾蜍」之男子持西瓜刀在門
    口把風，丙○○則持刀衝入該網路咖啡店內，見到坐在椅子上正在玩電腦之乙○○，即先持刀朝乙○○背部砍殺兩刀，乙○○被砍隨即轉身，丙○○復持刀朝其
    頭部用力砍殺約三刀，乙○○見狀乃以右手阻擋，因而受有右手前臂切割傷併十
    條肌腱、正中神經、尺神經、尺動脈斷裂受損、右尺骨開放性骨折、背部深切割
    傷二處各八公分、左第四指切割傷三公分之傷害，丙○○於砍殺數刀後，旋即與
    綽號「蟾蜍」之男子逃離現場，乙○○則經送醫急救始免於死。
二、案經乙○○告訴及臺北縣政府警察局金山分局報告臺灣基隆地方法院檢察署檢察
    官偵查起訴。
    理      由
壹、被告丙○○部分：
一、訊據被告丙○○對其因遭告訴人即被害人乙○○誤殺而心生報復之意，乃於右揭
    時間，夥同綽號「蟾蜍」之男子各持刀一把前往「心世代工作室」，由「蟾蜍」
    顧門，其則持刀先砍乙○○背部二刀，復於乙○○被砍轉身後持刀砍向乙○○數
    刀，使乙○○受有前揭傷害之事實均供承不諱，惟矢口否認有共同殺人未遂之犯
    行，辯稱：其意在警告、教訓告訴人乙○○，主觀上僅有傷害之犯意，並無殺人
    之故意，且其於砍完乙○○背部後即欲離去，係乙○○轉身舉右手約與肩部同高
    位置抵擋，其誤以乙○○欲搶其刀，始再朝乙○○手部砍去，就其客觀上傷害乙○○之部位、所持之兇器及乙○○所受之傷勢而言，均無致人於死之危險，應僅
    成立傷害罪云云。經查：
  (一)被告丙○○供承之前揭事實，除其持刀砍向告訴人手部非頭部外，業據告訴人即
    被害人乙○○於第一次警訊時指述：九十一年五月十四日晚上八時三十分許，其
    在萬里鄉「心世代工作室」玩電腦，突有一人從背後砍其一刀，然後其就轉身，
    看見他又從其頭部揮刀而來，並罵三字經，其就以手擋刀，他連續朝其頭部揮三
    刀，其皆以手擋住，對方有二人等語綦詳（見四四四七號偵查卷第三頁反面），
    並經證人即案發時在場之店員丁○○（原名李堅榮）於警訊、偵查及本院調查、
    審理時證述：九十一年五月十四日晚間八時三十分許，其在「心世代工作室」值
    班，有二名男子突然衝進來，有一人站在門裡面看門，另一人則持刀砍告訴人乙○○，由乙○○背部先砍下去，乙○○轉身以手擋住，擋的位置約在乙○○頭部
    ，該名男子仍繼續砍，砍完轉身就跑等語（見四四四七號偵查卷第七頁反面、三
    八頁、本院九十二年四月二十八日訊問筆錄及同年十月二十三日審判筆錄）；證
    人即案發時在場之乙○○友人庚○○於本院審理時證稱：九十一年五月十四日晚
    上八時三十分許，其坐在乙○○右邊打電腦，有一人持刀砍乙○○，另一人在旁
    邊等語；證人即案發時在場之乙○○友人己○○證述：九十一年五月十四日當天
    其與友人庚○○、乙○○在「心世代工作室」玩線上遊戲，有二個人進來，各持
    一把刀，有看到一個人過去砍乙○○，另一個人站在門口，砍人之人邊砍邊罵，
    其被罵人聲音嚇到轉頭看，看見乙○○以手擋在頭部之位置，只有看到一個人砍
    ，另一個人在門口並未靠近乙○○等語（見本院九十二年四月二十八日訊問筆錄
    及同年十月二十三日審判筆錄）屬實，且告訴人乙○○因此受有右手前臂切割傷
    併十條肌腱、正中神經、尺神經、尺動脈斷裂受損、右尺骨開放性骨折、背部深
    切割傷二處各八公分、左第四指切割傷三公分之傷害，亦有診斷證明書（見前揭
    偵查卷第十七頁）及病歷各一份在卷可稽，堪認被告丙○○前揭自白（除持刀砍
    向告告訴人手部非頭部外），核與事實相符，應足採信。至被告丙○○辯稱其於
    告訴人乙○○轉身舉右手約與肩部同高位置擋刀，誤以乙○○欲搶其刀，始向乙○○手部砍去，並非欲砍乙○○之頭部云云，除核與前揭告訴人乙○○指述不符
    外，復核與證人丁○○、己○○上開證述：乙○○以手擋住係在頭部位置等語相
    異，再參以告訴人乙○○當時係坐在椅子上打電腦，其高度顯較站立之被告丙○○為低，則其手舉與肩同高之高度，如何抵擋自上揮下之利刃？且告訴人乙○○
    當時手無寸鐵，若被告丙○○僅欲砍其手部，而非持刀朝其頭部砍下，告訴人衡
    情應即縮手以避免被砍，又何需舉手擋刀？故被告丙○○前揭辯稱，顯與事實不
    符，不足採信，其係持刀砍向告訴人之頭部，經告訴人以右手抵擋，始傷及告訴
    人手部一節，應堪認定。又告訴人乙○○於第二次警訊、偵訊及本院調查、審理
    時雖翻異前詞，指稱或證稱：係被告丙○○持刀砍其背部，待其轉身後，係另一
    被告戊○○持刀向其頭部砍殺數刀，惟此部分證詞，除與被告丙○○前揭自白不
    符外，亦核與上開三位證人所證相左，且三位證人亦未能明確指認戊○○有參與
    前揭犯行（戊○○無罪部分，詳如後述），自應以被告丙○○自白其係與另一名
    綽號「蟾蜍」之成年男子共同前往「心世代工作室」為可採。
  (二)按殺人未遂罪與傷害罪之區別，應以有無殺意，即其下手加害時有無死亡之預見
    為斷，其受傷之多寡，是否致命部位，雖可藉為認定有無殺意之心證，且為重要
    之參考資料，惟非判斷二罪間之絕對標準，仍須斟酌當時客觀環境及其他具體情
    形加以判斷（參見最高法院十九年上字第七一八號判例、九十年度臺上字第一二
    八一號判決、九十一年度台上字第四八九三號判決意旨）。本案告訴人乙○○所
    受之手部傷害不足以致命，固有財團法人長庚紀念醫院基隆分院九十二年八月十
    五日（九二）長庚院基字第二三八號函在卷可稽，且其背部僅受有二處深切割傷
    ，並未傷及人體臟器等要害或造成氣血胸等情，亦有診斷證明書附卷可參，惟被
    告丙○○曾遭告訴人誤殺，並因此受有左手臂、手腕、背部、頭部多處切割傷及
    手部四條屈肌腱受損之傷害，有本院九十年度訴字第三九九號判決、臺灣高等法
    院九十年度上訴字第三六二六號判決及最高法院九十一年度臺上字第二○○○號
    判決在卷可按（見本院卷及三○九號偵查卷第五至十一頁），被告丙○○因而對
    告訴人心生報復之意，乃持刀前往上開處所尋找告訴人，亦據被告丙○○供承在
    卷，是被告丙○○持刀下手前已有足夠之殺人動機。又被告丙○○原係持刀砍向
    告訴人乙○○之頭部，經以右手抵擋，始未傷及頭部要害等情，已認定如前述，
    而刀子係銳利之兇器，持之砍向人之頭、背部等處，足取人命，為被告丙○○所
    明知，業據其供承在卷（見本院九十二年十月二十三日審判筆錄），故被告丙○○持刀砍向告訴人之背部、頭部之際，應已有致告訴人死亡之預見。再觀諸前揭
    病歷及診斷證明書所載，告訴人係受有右手前臂切割傷併十條肌腱、正中神經、
    尺神經、尺動脈斷裂受損、右尺骨開放性骨折、背部深切割傷二處各八公分、左
    第四指切割傷三公分之傷害，且經本院當庭勘驗告訴人術後傷痕，其右手腕上方
    遺有二處傷痕，各約十七公分及三點六公分，另背部亦留有二道各七點三公分、
    四點五公分之傷痕，由此可見被告丙○○當時下手之重，用力之猛，若非告訴人
    乙○○以手抵擋，且背部復有座椅遮擋，則刀刃直接擊中其頭部或背部要害，告
    訴人應已喪命。是告訴人所受傷害之部位雖非致命之部位，然其手部傷害既係抵
    擋被告丙○○朝頭部之砍殺所致，且其未擊中背部要害，復因告訴人當時背部有
    座椅擋住所致，自不能據此認被告丙○○並無殺人之故意。被告丙○○既知以刀
    砍向人之頭部、背部要害足以取人命，竟持以用力砍向告訴人之頭、背等處，則
    其於下手時顯有致被害人死亡之預見，亦即有殺人之故意，應堪認定。
  (三)綜上所述，被告丙○○辯稱其無殺人之故意云云，並不足採。事證明確，其犯行
    堪以認定。
二、查被告丙○○基於殺人之故意，持刀砍殺告訴人乙○○之背部及頭部，因告訴人
    以手抵擋而免於死，核其所為，係犯刑法第二百七十一條第二項、第一項之殺人
    未遂罪。被告丙○○已著手於殺人行為之實施，而未生死亡之結果，其行為係屬
    未遂，應依刑法第二十六條前段之規定，減輕其刑。其與綽號「蟾蜍」之成年男
    子間，就上開殺人未遂犯行，具有犯意之聯絡及行為之分擔，應論以共同正犯。
    爰審酌被告丙○○係因前遭告訴人乙○○無端誤殺始萌殺意之犯罪動機、其持刀
    砍殺告訴人之犯罪手段、告訴人所受之傷害非輕，且迄今未與告訴人達成和解及
    犯後坦承部分犯行之態度等一切情狀，量處如主文所示之刑，以示懲儆。又被告
    丙○○雖供承其與綽號「蟾蜍」之成年男子分持西瓜刀及武士刀前往「心世代工
    作室」，然此二把刀均未扣案，被告丙○○復供承已將之丟棄（見本院九十二年
    六月十六日訊問筆錄），本院無從鑑定被告丙○○所述之武士刀是否確係槍彈
    藥刀械管制條例第四條第三款所管制之刀械，故此部分無法證明係犯槍彈藥刀
    械管制條例第十四條之未經許可持有刀械罪，附此敘明。末查被告丙○○與共犯
    「蟾蜍」之成年男子共同行兇所用之刀子、西瓜刀各一把，雖未扣案，惟均係被
    告丙○○所有，且係供本案犯罪所用之物，業據被告丙○○供承在卷，且復無證
    據證明該二把刀均已滅失，爰依刑法第三十八條第一項第二款宣告沒收。
貳、被告戊○○部分：
一、公訴意旨略以：緣被告丙○○及友人許振燦曾於八十九年九月間，遭告訴人乙○○誤認為尋仇對象而持刀砍殺，丙○○受有左手臂、手腕、背部、頭部多處切割
    傷及手部四條屈肌腱受損之傷害，因而與乙○○結怨甚深，亟欲伺機報復。九十
    一年五月十四日，丙○○得知乙○○正在臺北縣萬里鄉○○路八十二號「心世代
    工作室」網路咖啡店內，即要被告戊○○同往砍殺乙○○，同日晚間八時三十分
    許，丙○○與戊○○各持武士刀一把進入「心世代工作室」，見到正在玩電腦之
    乙○○，竟共同基於殺人犯意，丙○○先持刀朝乙○○背部砍殺兩刀，戊○○復
    持刀用力砍殺其頭部，乙○○以右手抵擋，因而受有右手前臂切割傷併十條肌腱
    、正中神經、尺神經、尺動脈斷裂受損、右尺骨開放性骨折、背部深切割傷二處
    各八公分、左第四指切割傷三公分之傷害。因認被告戊○○與丙○○共同涉犯刑
    法第二百七十一條第二項、第一項之殺人未遂罪嫌。
二、按犯罪事實應依證據認定之，無證據不得推定其犯罪事實，又不能證明被告犯罪
    者，應諭知無罪之判決，刑事訴訟法第一百五十四條第一項、第三百零一條第一
    項分別定有明文。所謂認定犯罪事實之證據，係指足以認定被告確有犯罪行為之
    積極證據而言，苟未能發現相當證據，或證據不足為不利於被告事實之認定時，
    即應為有利於被告之認定，更不必有何有利之證據，亦不能以推測或擬制之方法
    ，以為裁判基礎（最高法院二十九年上字第三一○五號、四十年台上字第八六號
    判例、五十六年度台上字第八○七號判決意旨參照）。另按認定犯罪事實，所憑
    之證據，雖不以直接證據為限，間接證據亦包括在內，然無論直接或間接證據，
    其為訴訟上之證明，須於通常一般之人均不致於有所懷疑，而得確信其為真實之
    程度者，始得據之為有罪之認定，倘其證明尚未達到此一程度，而有合理性懷疑
    之存在時，即無從為有罪之認定（最高法院七十六年臺上字第四九八六號判例意
    旨參照）。又告訴人之告訴，係以使被告受刑事訴追為目的，是其陳述是否與事
    實相符，仍應調查其他證據以資審認，苟其所為攻擊之詞，尚有瑕疪，則在此瑕
    疪未予究明以前，即不能遽採為斷罪之基礎（參見最高法院五十二年台上字第一
    三○○號判例及六十九年度台上字第一五三一號判決意旨參照）。
三、本件公訴人認被告戊○○涉有共同殺人未遂罪嫌，係以告訴人乙○○之指述及證
    人丁○○於偵查之證述為其論據。訊據被告戊○○堅決否認有何共同殺人未遂之
    犯行，辯稱：九十一年五月十四日當天其在友人甲○○家中，並未與同案被告丙○○前往上開「心世代工作室」，不知告訴人乙○○為何指認他等語。
四、經查：
  (一)告訴人即證人乙○○於第二次警訊、偵查及本院調查、審理時固均指稱或證稱：
    係被告丙○○持手砍其背部二下，待其轉身後，被告戊○○則站在其正前方持刀
    朝其頭部砍向等語（見四四四七號偵查卷第六頁、第五十一頁、本院九十二年四
    月二十八日訊問筆錄、九十二年十月二十三日審判筆錄），惟查告訴人此部分之
    指述或證述，除與被告丙○○前揭自白互核不符外，且與其於第一次警訊時指述
    ：「我於九十一年五月十四日二十時三十分左右，在萬里鄉心世代工作室（瑪鋉
    路八十二號）玩電腦，突然有人從我背後砍我一刀，然後我就轉身，看到他又從
    我頭部揮刀而來，並罵三字經，我就以手擋住刀子，他連續朝我頭部揮三刀，我
    都以手擋住了。對方持刀殺我，但我並不認識他，而且有二人」等語相異（見前
    揭偵查卷第三頁反面），復核與證人丁○○於警訊、偵查及本院調查、審理；證
    人庚○○、己○○於本院調查及審理時證述：係一人持刀砍乙○○，另一人則站
    在門口等語相左（見前揭偵查卷第七頁反面、三八頁、本院九十二年四月二十八
    日訊問筆錄及同年十月二十三日訊問筆錄），故其前揭指述或證述已難為不利被
    告戊○○之認定。
  (二)又告訴人乙○○於九十一年五月十六日第一次警訊時指述：其不認識持刀砍殺之
    人，且與對方並無仇恨（見前揭偵查卷第三頁反面），然告訴人曾因誤殺被告丙○○而遭法院判處有期徒刑七年，甫於九十一年四月十一日判決確定，有本院九
    十年度訴字第三九九號判決、臺灣高等法院九十年度上訴字第三六二六號判決及
    最高法院九十一年度臺上字第二○○○號判決在卷可參（見本院卷及三○九號偵
    查卷第五至十一頁），被告丙○○於前揭訴訟偵審時曾多次與乙○○同庭，並曾
    當庭指認乙○○即為砍殺他之人，有前揭判決可按，而該偵審程序距本件案發時
    間僅約半年左右，告訴人乙○○對被告丙○○之容貌應不致淡忘，惟其於警訊時
    仍為前揭陳述，可見當時告訴人乙○○因事出突然，根本無法辨識持刀砍殺人之
    相貌，否則其於案發二日後製作警訊筆錄時，何以無法指稱被告丙○○即為持刀
    砍殺他之人？且案發當時，在場之人即證人丁○○、庚○○及己○○等人均因事
    出突然，時間太短，無法看清楚行兇人之面容，則遭背部砍殺，復於轉身後即以
    手擋刀之告訴人，如何能清晰辨識？可見告訴人乙○○嗣後指認之正確性，已有
    疑義。再告訴人乙○○於九十一年七月三日第二次警訊筆錄時依警方調取之前科
    相片及口卡等，指認被告丙○○及被告戊○○即係砍殺他之人後，陳稱：「當時
    我在玩電腦，該部三菱汽車駛至門口，丙○○及戊○○持刀下車，進門後丙○○
    即從我背後砍二刀，我轉身發現戊○○持刀往我頭部砍下，我以右手抱住頭部，
    我的右手腕被戊○○連砍三、四刀，致手腕全斷，後丙○○、戊○○即搭乘接應
    的三菱汽車揚長而去」等語（見同上偵查卷第六頁），然告訴人乙○○當時係背
    對門口在玩電腦（詳卷附乙○○庭繪現場圖），其如何知悉被告二人係駕駛三菱
    汽車至門口，且持刀下車之情？參以告訴人乙○○於第二次警訊時稱：「住院時
    透過朋友查證是金山鄉鄉民綽號『老猴』及綽號『垂仔』之男子砍殺我的」、「
    我只知綽號『老猴』叫丙○○、綽號『垂仔』叫戊○○」、「：：：後來我據案
    發現場對面檳榔攤說車上坐滿有五人左右」，並佐以前情，顯見告訴人乙○○係
    於案發後透過友人查證，側面得知應係被告二人持刀砍殺他，並尋問檳榔攤之人
    ，始知上情，則此依傳聞證據所為之指述，自難為不利被告戊○○之認定。況告
    訴人乙○○嗣於偵查時指稱：「（問：九十一年五月十四日為人持刀砍殺之情形
    ？有無親眼看見行兇之人？其面貌及外型如何？人數及所持凶器？）當時我在萬
    里警局斜對面的網咖打電腦，有二名男子分別持武士刀進來，一左一右的砍我，
    從左邊接近的那一個先砍背部，我轉身舉起右手時，右邊的那一位在我的前面砍
    我的右手，前面砍我右手的那個人皮膚較黑，理平頭，從後面砍背部的那個人我
    沒有看清楚相貌，只確定他有染金頭髮，可以指認從前面砍我的人，後面砍我的
    那個人一共砍我的背部兩刀」、「（如何查知係丙○○及戊○○二人行兇？）之
    前因為砸車有引起糾紛，我確定從前面砍我的是戊○○，當時的網咖店員李堅榮
    及我朋友己○○、庚○○在警察局以口卡片指認的另一個人是丙○○：：：」等
    語，復於本院調查時指述：「當天：：：我面對牆壁在打電腦，時間大約七點左
    右，他們進來我並不知道，是丙○○拿刀砍我的背部二下，我才轉身，我不是完
    全轉到正後方，約轉四十五度側角，看到丙○○站在我右邊，戊○○站在我正前
    面也拿壹支刀，要朝我的頭砍，我看到就舉右手到頭部來擋，都是戊○○連續砍
    了五、六下，都是砍在手的同一位置，丙○○手上也有一支刀，我背後受傷的位
    置應該是丙○○砍的，因為我當時在打電腦時丙○○站的位置就在我的背部正後
    方，當時他們二人臉部沒有遮蔽，我有看清楚他們二人，在刑事組做筆錄時，警
    察拿口卡我就很明確指認，受傷後我就醫，警察到醫院替我做筆錄，警察是過了
    幾天才來醫院，並不是事發當日來的，並不是我報警，在醫院做筆錄時警察並無
    拿資料給我看，我也說不出是何人，我也沒有跟警察說是丙○○，我在現場就知
    道是丙○○，至於戊○○是看到口卡片才認出來」、「事發前就有朋友警告我要
    小心了，知道丙○○要報復，但不知道有戊○○，事發後並無朋友幫我調查」、
    「他們二人（指被告丙○○、戊○○）在警詢時有承認他們二人有到網咖殺我」
    （見本院九十二年四月二十八日訊問筆錄）、「：：：如果他（指被告戊○○）
    沒有砍我，為何他在刑事組說有，他有在現場但沒有砍我」（見本院九十二年十
    月二十三日審判筆錄），先改稱其未看清楚背後行兇之人相貌，僅能指認自前砍
    他之人，復改稱有看清楚行兇之二人，在現場即知係被告丙○○行兇，事發後並
    未請朋友幫其調查等語，前後陳述均不一致，且依卷內資料觀之，其友人己○○
    、庚○○根本未於警局製作筆錄，遑論有指認之資料，另被告丙○○、戊○○於
    警訊時亦從未供承有在案發現場，則告訴人乙○○所為指認及陳述非但前後矛盾
    ，且多處與事實不符，實然據採為被告戊○○涉犯共同殺人未遂之證據。又依告
    訴人乙○○當庭繪製之現場圖觀之，前揭網路咖啡店大門口係位於乙○○坐位之
    右後方，且乙○○背部遭砍後係向右轉身，而乙○○背部所受之傷害亦在右上方
    ，亦經本院當庭勘驗無訛（見本院九十二年十月二十三日審判筆錄），則依當時
    現場客觀狀況及乙○○背部受傷之位置以觀，被告丙○○供承其係站在乙○○右
    後側先砍背部二刀，待乙○○轉身後再砍向乙○○等語（見九十二年六月十六日
    訊問筆錄），核與現場情況較為相符；反之告訴人乙○○於偵查及本院指稱：係
    被告二人一左一右（被告丙○○在左，被告戊○○在右）砍殺他等語，則與現場
    情狀不合，由此益見告訴人乙○○之指述或證述多與事實不符，容有合理之懷疑
    ，自不足證明被告戊○○有參與本案共同殺人未遂之犯行。
  (三)至證人丁○○於承辦檢察官提示被告二人之照片後，雖亦證稱：「應該是他們二
    人。戊○○好像是顧門的，而丙○○好像是拿刀砍人」等語（見四四四七號偵查
    卷第三九頁），惟經檢察官再次命證人丁○○確認是否確為被告二人所為時，其
    則證稱：「事出突然，我是沒很注意去看」，且其於檢察官未提示被告二人照片
    供其指認時亦證稱：「（問：何人砍他你有看見？）當時我沒有注意到，只覺得
    有兩個人突然跑進來，一個在顧門，另一個人去砍人」，於本院調查、審理時復
    證述：「：：：沒有看清楚他們的臉，當時被嚇到了無法形容他們二人的特徵，
    只知道都是男子」、「（提示被告二人照片，是否能指認出當天到店內之人為被
    告？）我認不出來。因為當天那二個人我也不認識，忽然發生我也嚇到。也想不
    出有何特徵」、「偵查中所言並不大確定，看起來像是，又有點不像：：：」（
    均見本院九十二年四月二十八訊問筆錄）、「（問：是否就是被告二人當天在場
    ？）沒有看清楚」、「（問：在本院訊問時稱有看到他們的臉，對不對？）只是
    閃一下：：：而且我是看到那個人的臉側面：：：當時我只看到他在砍人，但臉
    看不太清楚，因為他砍完就跑人」等語（見本院九十二年十月二十三日審判筆錄
    ），證人丁○○既一再證述當時因事出突然，並遭驚嚇，所以未看清楚進入店內
    二名男子之臉，且於偵訊中為指認後，隨即證稱：沒很注意去看等語，而所為之
    指認亦使用「好像」等不確定字眼，顯見證人丁○○對其於偵查中之指認並無確
    信，再參以承辦檢察官當時僅提供被告二人照片供其指認，則此指認亦有誘導性
    指認之瑕疪，自難以證人丁○○於偵查中不確定之指認，遽認被告戊○○係與同
    案被告丙○○共同參與殺人未遂犯行之人。
  (四)綜上所述，告訴人乙○○之指述或證述及證人丁○○之證述既均有瑕疪可指，而
    容有合理之懷疑，且其餘在場之目擊證人庚○○、己○○亦均無法指認被告戊○○有參與本案犯行，再同案被告丙○○復供述被告戊○○未與其同往案發現場，
    自不能僅憑前揭有瑕疪之指述及證言，即認被告戊○○有共同參與殺人未遂犯行
    。此外，復查無其他積極之證據，足認被告戊○○確有公訴人所指之前揭共同殺
    人未遂犯行，自屬不能證明被告戊○○犯罪，揆諸前揭說明，依法應諭知其無罪
    之判決。
據上論結，應依刑事訴訟法第二百九十九條第一項前段、第三百零一條第一項，刑法
第二十八條、第二百七十一條第二項、第一項、第二十六條前段、第三十八條第一項
第二款，判決如主文。
本案經檢察官林秋田到庭執行職務。
中      華      民      國      九十二      年    十一    月    十三    日
                                  臺灣基隆地方法院刑事第四庭
                                      審判長法  官  鄭 景 文
                                            法  官  王 翠 芬
                                            法  官  王 美 婷
右正本證明與原本無異。
對於本件判決如有不服，應於收受送達後十日內，向本院提出上訴狀，上訴於臺灣高
等法院，並按他造當事人之人數附具繕本。
                                            書記官  劉 珍 珍
中      華      民      國      九十二      年    十一    月    十七    日
附錄論罪法條
刑法第二百七十一條：
殺人者，處死刑、無期徒刑或十年以上有期徒刑。
前項之未遂犯罰之。


司法院資訊處製作；財團法人民間司法改革基金會備份。
